【裁判字號】    97,訴,4295
【裁判日期】    971120
【裁判案由】    毒品危害防制條例
【裁判全文】
臺灣板橋地方法院刑事判決              97年度訴字第4295號
公  訴  人  臺灣板橋地方法院檢察署檢察官
被      告  甲○○
                  （現於臺灣臺北監獄臺北分監另案執行中）
上列被告因違反毒品危害防制條例案件，經檢察官提起公訴（97
年度毒偵字第7290號），被告於本院準備程序進行中，就被訴犯
罪事實為有罪之陳述，本院告知簡式審判程序之旨，並聽取其與
公訴人之意見後，經合議庭裁定由受命法官獨任進行簡式審判程
序審理後，判決如下：
    主  文
甲○○施用第一級毒品，累犯，處有期徒刑拾壹月。扣案之第一
級毒品海洛因殘渣袋壹個，沒收銷燬之。
    事  實
一、甲○○曾有施用毒品等前科紀錄，茲分述如下：
(一)、前於民國90年間因施用毒品案件，經本院以90年度毒聲字第
    4608號刑事裁定送觀察、勒戒後，認有繼續施用毒品之傾向
    ，再經本院以90年度毒聲字第4876號裁刑事定令入戒治處所
    施以強制戒治，而於91年12月23日戒治期滿執行完畢出所，
    且由臺灣板橋地方法院檢察署（下稱板橋地檢署）檢察官以
    92年度戒毒偵字第34號為不起訴處分確定。
(二)、復於92年間因施用毒品案件，除經本院以92年度毒聲字第16
    67號刑事裁定令入戒治處所施以強制戒治，嗣於93年1 月9
    日因法律修正而出所外，並由板橋地檢署檢察官提起公訴，
    經本院以92年度訴字第1760號刑事判決就施用第一級毒品、
    幫助施用第一級毒品部分分別判處有期徒刑8 月、4 月，並
    定應執行有期徒刑10月，上訴後，由臺灣高等法院以93年度
    上訴字第934 號刑事判決上訴駁回確定，嗣於94年5 月9 日
    因縮短刑期期滿執行完畢出監。
(三)、又於94年間因施用毒品案件，經本院以94年度訴字第2313號
    刑事判決處有期徒刑10月確定；另於95年間因竊盜案件，經
    本院以95年度易字第213 號刑事判決處有期徒刑4 月確定，
    及因施用毒品案件，經本院以95年度訴字第962 號刑事判決
    處有期徒刑1 年確定，上開兩案罪刑，經本院以96年度聲減
    字第2967號刑事裁定各減為有期徒刑2 月、6 月，並定應執
    行有期徒刑7 月確定；嗣上揭案件罪刑經入監接續執行，且
    於96年8 月6 日因徒刑執行完畢出監（於本案構成累犯）。
(四)、再於97年間因施用毒品案件，經本院以97年度訴字第1504號
    刑事判決處有期徒刑10月，經上訴後，由臺灣高等法院以97
    年度上訴字第3379號刑事判決上訴駁回確定（現在監執行中
    ）。
二、詎其仍不知悔改，竟於前開強制戒治執行完畢釋放後5 年內
    已再犯施用毒品犯行被追訴處罰，猶基於施用第一級毒品海
    洛因之犯意，於97年8 月23日晚上某時許（起訴書誤載為「
    於97年8 月24日接受採尿時起回溯前26小時內之某時」），
    在其位於臺北縣泰山鄉○○路○ 段317 號住處（起訴書誤載
    為「在不詳地點」），以注射針筒注射靜脈之方式，施用海
    洛因1 次；嗣於翌日即同年月24日晚上6 時30分許，在上開
    住處為警查獲，並扣得海洛因殘渣袋1 個，且經採集其尿液
    送驗，結果呈海洛因代謝物之嗎啡陽性反應，始查悉上情。
三、案經臺北縣政府警察局新莊分局報告板橋地檢署檢察官偵查
    起訴。
    理  由
壹、程序方面：本件被告甲○○所犯係死刑、無期徒刑、最輕本
    刑3 年以上有期徒刑以外之罪，其於準備程序就前揭被訴事
    實為有罪之陳述，經法官告知簡式審判程序之旨，並聽取其
    與公訴人之意見後，本院認無不得或不宜改依簡式審判程序
    進行之處，爰依刑事訴訟法第273 條之1 第1 項、第284 條
    之1 之規定，由本院合議庭裁定本件由受命法官獨任進行簡
    式審判程序，合先敘明。
貳、實體方面：
一、上開事實，業據被告於本院訊問時自白不諱，且被告於前開
    時間採集之尿液經送驗，結果呈海洛因代謝物之嗎啡陽性反
    應乙節，此有台灣檢驗科技股份有限公司出具2008/09/10報
    告編號CH/2008/80670 之濫用藥物檢驗報告及臺北縣政府警
    察局新莊分局毒品尿液對照表各乙份（詳見偵查卷第15及29
    頁）在卷可稽。又按海洛因經注射或吸入人體後，約80% 於
    24小時內自尿中排出，又尿液中能否驗出嗎啡陽性反應與其
    投與量、投與途徑、採尿時間、個人體質及檢測方法之靈敏
    度有關，國外曾有文獻報導注射6 毫克之海洛因鹽酸鹽，其
    代謝物嗎啡之平均可檢出時限約為26小時等情，業經行政院
    衛生署藥物食品檢驗局於81年9 月8 日以藥檢壹字第811488
    5 號函示明確。是被告上開所採尿液送驗結果既有嗎啡之陽
    性反應，顯見被告在經警採尿時往前回溯26小時內之某時，
    確有施用第一級毒品嗎啡之犯行至明。此外，並有扣案之海
    洛因殘渣袋1 個可證。故被告之自白核與事實相符，應堪予
    採信。是本案事證已臻明確，被告犯行洵堪認定，應予依法
    論科。
二、論罪科刑部分：
(一)、按施用毒品經觀察、勒戒或強制戒治執行完畢釋放後，5 年
    後再施用毒品，應適用毒品危害防制條例第20條第1 、2 項
    之規定，同條例第20條第3 項定有明文。又按於92年7 月9
    日新修正之毒品危害防制條例刪除二犯及三犯之規定，一改
    修法前繁雜之處遇程序，僅將施用毒品者簡化區分為初犯、
    再犯，並認施用毒品者係屬病患性犯人，以觀察、勒戒戒除
    其身癮，並以強制戒治去除其心癮。經觀察、勒戒或強制戒
    治執行完畢釋放後，若係5 年後再犯該條例第10條施用毒品
    罪者，與同條例第20條第1 項、第2 項關於「初犯」之處理
    方式相同，檢察官應先聲請法院裁定令被告入勒戒處所觀察
    、勒戒，並視有無繼續施用毒品傾向，決定應予釋放、為不
    起訴之處分，或應聲請法院裁定令入勒戒處所強制戒治；若
    係5 年內「再犯」同條例第10條施用毒品罪者，依同條例第
    23條第2 項規定，檢察官則應依法追訴。觀諸該條例第20條
    第3 項之修正理由：「觀察、勒戒或強制戒治5 年後再犯者
    ，顯見前所實施之觀察、勒戒或強制戒治已足以遮斷其施用
    毒品之癮，為期自新及協助其戒除毒癮，對此5 年後再犯者
    ，爰明定仍適用初犯之規定，先經觀察、勒戒、強制戒治之
    程序。」及同條例第23條第2 項之修正理由：「為配合簡化
    施用毒品犯之刑事處遇程序，並鑑於經觀察、勒戒或強制戒
    治執行完畢釋放後5 年內再犯者，其再犯率甚高，原據以實
    施之觀察、勒戒及強制戒治既已無法收其實效，自應施以刑
    事處遇。」顯然如施用毒品者係前經觀察、勒戒或強制戒治
    等治療程序執行完畢5 年後，始再施用毒品之「初犯」，因
    前所執行之觀察、勒戒或強制戒治已足收戒除毒癮之效，自
    應重新執行觀察、勒戒或強制戒治等治療程序，並於治療程
    序執行完畢後，由檢察官為不起訴處分，毋庸對之追訴處罰
    ；反之，在「再犯」之情形，因其先前所為治療程序顯未能
    收戒斷毒癮之效，且考量施用毒品者之再犯率偏高，乃簡化
    其刑事處遇程序，而逕予追訴處罰，不再施以治療程序。參
    酌上開立法理由，修正毒品危害防制條例就施用毒品者，祇
    於「初犯及5 年後再犯」二種情形，有其追訴條件之限制，
    即須於初犯經觀察、勒戒或強制戒治釋放後，5 年內均無施
    用毒品之行為，始能認其前所實施之觀察、勒戒或強制戒治
    已足遮斷毒癮，而得於5 年後再犯時，再予適用初犯之規定
    ，重行觀察、勒戒等程序。倘5 年內已經再犯，被依法追訴
    處罰，縱其第三次（或第三次以上）施用毒品之時間在初犯
    釋放5 年以後，即與「5 年後再犯」之情形有別，且因已於
    「5 年內再犯」，顯見其再犯率甚高，原實施觀察、勒戒或
    強制戒治，已無法收其實效，而無5 年戒斷期之存在，自無
    再經觀察、勒戒或強制戒治之必要，應由檢察官逕行起訴，
    始符新法修正之本旨，最高法院95年度臺上字第1071號、95
    年度臺非字第59號判決意旨可資參照。經查，被告有事實欄
    一所示之施用毒品前科，此有臺灣高等法院被告前案紀錄表
    及上開不起訴處分書、判決書各乙份在卷可稽，是被告於強
    制戒治執行完畢釋放後5 年內已再犯被依法追訴處罰如上所
    述，則揆諸前揭判決意旨，本件檢察官起訴被告施用第一級
    毒品，符合上開規定，合先敘明。
(二)、又按海洛因依毒品危害防制條例第2 條第2 項第1 款之規定
    ，係屬第一級毒品，故核被告所為，係犯毒品危害防制條例
    第10條第1 項之施用第一級毒品罪罪。另被告持有海洛因係
    供己施用，則其持有之低度行為，為施用毒品之高度行為所
    吸收，不另論罪。再查，被告於94年間因施用毒品案件，經
    本院以94年度訴字第2313號刑事判決處有期徒刑10月確定；
    另於95年間因竊盜案件，經本院以95年度易字第213 號刑事
    判決處有期徒刑4 月確定，及因施用毒品案件，經本院以95
    年度訴字第962 號刑事判決處有期徒刑1 年確定，上開兩案
    罪刑，經本院以96年度聲減字第2967號刑事裁定各減為有期
    徒刑2 月、6 月，並定應執行有期徒刑7 月確定；嗣上揭案
    件罪刑經入監接續執行，且於96年8 月6 日因徒刑執行完畢
    出監在案，此有上開紀錄表可證，是其於受有期徒刑執行完
    畢後5 年內故意再犯有期徒刑以上之本罪，為累犯，應依刑
    法第47條第1 項之規定，加重其刑。
(三)、爰審酌被告前有多次施用毒品之犯行，已如前述，仍不知悔
    悟，故態復萌，再次施用毒品，無視於毒品對於自身健康之
    戕害及國家對於杜絕毒品犯罪之禁令，惟審酌被告犯後坦承
    犯行，態度尚佳，及施用毒品者均具有相當程度之生理成癮
    性及心理依賴性，戒除不易，且犯罪心態與一般刑事犯罪之
    本質不同，非難性較低等一切情狀，量處如主文所示之刑，
    ，以資懲儆。
(四)、至扣案之海洛因殘渣袋1 個，業據被告供述明確，且觀諸該
    殘渣袋照片（詳見偵查卷第17頁）所示，分裝袋因毒品量微
    而難以析離，屬違禁物，不問是否屬於犯人與否，應依毒品
    危害防制條例第18條第1 項前段規定，併予宣告沒收銷燬之
    。
據上論斷，應依刑事訴訟法第273 條之1 第1 項、第299 條第1
項前段，毒品危害防制條例第10條第1 項、第18條第1 項前段，
刑法第11條前段、第47條第1 項，判決如主文。
本案經檢察官江祐丞到庭執行職務。
中    華    民    國    97    年    11    月    20    日
                  刑事第十八庭法  官  饒金鳳
以上正本證明與原本無異。
如不服本判決，應於判決送達後10日內，向本院提出上訴書狀，
且上訴書狀應敘述具體理由，而上訴書狀未敘述上訴理由者，應
於上訴期間（即自收受判決書之翌日起算10日）屆滿後20日內補
提理由書。
                              書記官  王春森
中    華    民    國    97    年    11    月    20    日
附錄本案論罪科刑之法律條文：
毒品危害防制條例第10條第1 項：
施用第一級毒品者，處6 月以上5 年以下有期徒刑。


司法院資訊處製作；財團法人民間司法改革基金會備份。
